【裁判字號】    99,交聲,1041
【裁判日期】    990924
【裁判案由】    違反道路交通管理處罰條例聲明異議
【裁判全文】
臺灣桃園地方法院刑事交通事件裁定    99年度交聲字第1041號
原處分機關  交通部公路總局新竹監理所桃園監理站
異  議  人
即受處分人  甲○○
上列受處分人因違反道路交通管理處罰條例案件，對於交通部公
路總局新竹監理所桃園監理站於民國99年7 月27日以桃監裁罰字
第裁52-DB0000000號違反道路交通管理事件裁決書所為之裁決處
分不服，聲明異議，本院裁定如下：
    主  文
原處分撤銷。
甲○○汽車駕駛人，駕駛汽車經測試檢定酒精濃度超過規定標準
，應吊扣其小型車普通駕駛執照壹年，並接受道路交通安全講習
。
    理  由
一、原處分意旨略以：異議人即受處分人於民國99年2 月6 日凌
    晨0 時37分許，駕駛車號YT-4943 號自用小客車行經桃園市
    ○○路22號前，經桃園縣政府警察局桃園分局員警掣單舉發
    「駕車自小客車經警方攔檢，酒精測驗呼氣值為0.59MG/L」
    之違規行為，依道路交通管理處罰條例第35條第1 項第1 款
    及第24條規定，吊扣駕駛執照12個月，並施以道路交通安全
    講習等語。
二、本件異議意旨略以：本件吊扣異議人駕駛執照12個月之處分
    ，並未載明吊扣異議人何級車類之駕駛執照，依現行駕駛執
    照發照採「一人一照」方式，裁決書所吊扣之駕駛執照係指
    職業聯結車駕駛執照，顯然違反現行道路交通管理處罰條例
    第68條之規定及修法意旨，並有違憲法上平等及比例原則，
    更有侵害人民工作權或人格自由發展之虞，是以原處分機關
    就此部分自構成裁量濫用而屬違法，爰聲明撤銷原處分，並
    改諭知不罰等語。
三、按汽車駕駛人飲用酒類或其他類似物後，其吐氣所含酒精濃
    度超過每公升0.25毫克以上者，不得駕車；汽車駕駛人，駕
    駛汽車經測試檢定，酒精濃度超過規定標準者，處新臺幣15
    ,000元以上60,000元以下罰鍰，並當場移置保管該車輛、吊
    扣其駕駛執照1 年及接受道路交通安全講習，道路交通安全
    規則第114 條第2 款、道路交通管理處罰條例第35條第1 項
    第1 款、第24條第1 項第2 款分別定有明文。
四、經查：
（一）本件異議人飲酒後駕駛車牌號碼YT-4943 號自用小客車，
      於上揭時、地，經警實施呼氣酒精濃度測試，測得其呼氣
      酒精濃度為每公升0.59毫克，員警以其行為違反道路交通
      管理處罰條例第35條第1 項第1 款規定掣單舉發之事實，
      為異議人所不爭執，復有桃園縣政府警察局舉發違反道路
      交通管理事件通知單影本、酒測紀錄單在卷可稽，故異議
      人確有上開違規行為，堪予認定。
（二）本件酒後駕車只有一個交通違規行為，而且有關其處罰效
      果之吊扣駕駛執照與施以道路交通安全講習等與該交通違
      規行為是否存在均無從分離。法院審理時應先確定異議人
      是否確有交通違規行為事實，再決定原處分機關所適用之
      法律有無錯誤。從而，本件異議人於聲明異議狀及本院訊
      問時，均聲明僅就吊扣駕駛執照部分異議，惟該施以道路
      交通安全講習部分與其交通違規行為是否存在既無從分離
      ，法院自應予以審理（臺灣高等法院暨所屬法院98年法律
      座談會刑事類提案第23號研討結果參照）。
（三）原處分裁處吊扣駕駛執照12月及應接受道交通安全講習部
      分：
    1.按道路交通管理處罰條例第68條業於94年12月14日修正，
      並自95年3 月1 日施行，修正前之道路交通管理處罰條例
      第68條規定：「汽車駕駛人，因違反本條例及道路交通安
      全規則之規定，受吊扣或吊銷駕駛執照處分時，吊扣或吊
      銷其持有各級車類之駕駛執照」，而修正後為：「汽車駕
      駛人，因違反本條例及道路交通安全規則之規定，受吊銷
      駕駛執照處分時，吊銷其持有各級車類之駕駛執照。」即
      將原條文中之「吊扣或」、「吊扣」等字刪除，查其修正
      過程與修正條文，立法委員認為原條文「汽車駕駛人，因
      違反本條例及道路交通安全規則之規定，受吊扣或吊銷駕
      駛執照處分時，受吊扣或吊銷其持有各級車類之駕駛執照
      」將違法或違規駕駛人所持有各級車類之駕駛執照一併吊
      扣或吊銷，失之過酷，對於人民工作與生活影響過鉅，有
      違比例原則，經與交通部協商後，乃將其中「受吊扣處分
      者，吊扣其持有各級車類之駕駛執照」部分之規定刪除。
      是駕駛人違反道路交通管理處罰條例第35條第1 項第1 款
      之規定而受吊扣駕駛執照處分時，依修正後同法第68條規
      定並參照其修正意旨，應僅得吊扣違規或違法當時駕駛車
      類之駕駛執照。且酒醉駕車行為均製造法所不容許之風險
      ，以風險製造之立場觀之，並不因駕駛車輛種類之不同，
      而有所差別。但從風險實現之觀點而言，酒醉駕駛車類之
      不同，其對於交通安全衍生之實害結果也有所差異，如駕
      駛人駕駛低一級之車類違反本條例之規定時，不論其所造
      成之實害結果，而一律吊扣駕駛人所持有之各類駕照，亦
      有違反相同事件相同處理，不同事件不同處理之平等原則
      ，則倘駕駛人係駕駛小型車時，經攔檢測試其酒精濃度超
      過法定標準，該駕駛人僅持有高一級車類駕駛執照，其受
      吊扣駕駛執照之範圍自不包括該高一級車類駕駛執照在內
      （臺灣高等法院暨所屬法院97年法律座談會刑事類提案第
      40號研討結果參照）。
    2.本件異議人於本件交通違規時，因業已取得較高級之職業
      聯結車駕駛資格，有異議人之汽車駕駛人經歷證明書影本
      1 紙在卷可憑，揆諸前揭說明，本件異議人既係駕駛小客
      車違反道路交通管理處罰條例第35條第1 項第1 款之規定
      ，依法自僅得吊扣其小型車普通駕駛執照，並無得吊扣異
      議人持有他級駕駛執照之依據，則原處分逕予吊扣異議人
      之職業聯結車駕駛執照，即有違誤。至道路交通主管機關
      對於汽車駕駛執照之管理，因採取一照原則，未發給駕駛
      人較低等級之駕駛執照，則究應如何吊扣異議人之普通小
      型車駕駛執照，乃屬駕駛執照管理所衍生之執行問題，應
      由道路交通主管機關本於職權利用電腦資料處理或在異議
      人之職業聯結車駕照註記等其他方式為妥適處理，附此敘
      明（臺灣高等法院暨所屬法院98年法律座談會刑事類提案
      第23號研討結果參照）。
    3.關於施以道路交通安全講習之處分，因兼具維護公共秩序
      之作用，為達行政目的，行政機關仍得併予裁處，故原處
      分機關依道路交通管理處罰條例之相關規定，而裁處異議
      人應接受道路交通安全講習之處分，核其情形，亦無裁量
      濫用等情事存在，是原處分機關此部分之裁罰，於法自無
      違誤。
五、綜上，異議人確有上開違規行為，然原處分關於吊扣異議人
    職業聯結車駕駛執照12個月，於法即有未合。至於裁處吊扣
    異議人施以道安講習部分，則與行政罰法第26條第1 項但書
    規定相符，並無違誤，惟因本件酒後駕車乃單一違規行為，
    原處分機關所為之處分應視為一整體而無從予以割裂，故仍
    應由本院撤銷原處分，並自為裁罰如主文第2 項所示。
六、據上論斷，應依道路交通管理處罰條例第87條第2 項、道路
    交通案件處理辦法第20條，裁定如主文。
中    華    民    國    99    年    9     月    24    日
                  交通法庭    法  官  張瓊華
以上正本證明與原本無異。
如不服本裁定，應於送達後5 日內，向本院提出抗告狀。
                              書記官  李宜娟
中    華    民    國    99    年    9     月    29    日

司法院資訊處製作；財團法人民間司法改革基金會備份。
